【裁判字號】    99,交聲,4073
【裁判日期】    991213
【裁判案由】    聲明異議
【裁判全文】
臺灣臺中地方法院交通事件裁定      99年度交聲字第4073號
原處分機關  交通部公路總局臺中區監理所豐原監理站
異議人即
受處分人    劉第洲
上列受處分人因違反道路交通管理處罰條例案件，對於交通部公
路總局臺中區監理所豐原監理站於民國99年10月29日所為之處分
（豐監稽違字第裁63-HD0000000號裁決書）聲明異議，本院裁定
如下：
    主    文
異議駁回。
    理    由
一、原處分意旨略以：異議人即受處分人劉第洲（下稱受處分人
    ）於民國99年9 月16日20時40分許，騎乘車牌號碼IWN-051
    號重型機車，於臺中縣東勢鎮○○街與豐勢路口，因「闖紅
    燈直行」之違規情形，經臺中縣警察局東勢分局員警以中縣
    警交字第HD0000000 號舉發違反道路交通管理事件通知單舉
    發。經警方函覆違規屬實，原處分機關遂於99年10月29日以
    豐監稽違字第裁63-HD0000000號裁決書，依道路交通管理處
    罰條例第53條第1 項規定，裁處受處分人罰鍰新臺幣（下同
    ）1,800 元，並依第63條規定記違規點數3 點，逾期則依處
    罰主文規定處分等語。
二、聲明異議意旨略以：(一)該路口較一般路口紅綠燈複雜，駕駛
    人當時是黃燈行駛並非闖紅燈。(二)警察舉發有誤，該路口燈
    暗光不足，是守株待兔的最佳場所，有理說不清只好簽名，
    要求提供照相證明。(三)駕駛人剛從加油站加好油並從缺口往
    豐原方向行駛，警察攔查時，駕駛人還用手指著自已說是叫
    我停車嗎? 爰依法聲明異議云云。
三、按道路交通管理處罰條例所稱之「車輛」，係指在道路上以
    原動機行駛之汽車（包括機器腳踏車）或以人力、獸力行駛
    之車輛，道路交通管理處罰條例第3 條第8 款定有明文。次
    按汽車駕駛人，行經有燈光號誌管制之交岔路口闖紅燈者，
    處新臺幣1,800 元以上5,400 以下罰鍰；又汽車駕駛人有53
    條之情形者，除依原條款處罰鍰外，並予記違規點數3 點，
    道路交通管理處罰條例第53條、第63條第1 項第3 款亦分別
    定有明文。
四、經查：
(一)、本件受處分人於前開時、地，騎乘前開重型機車，因「闖紅
    燈直行」之違規情事，經臺中縣警察局東勢分局員警依道路
    交通管理處罰條例第53條第1 項製發前開舉發通知單，嗣受
    處分人依限期申訴，原處分機關函請原舉發單位調查結果，
    仍認受處分人有前開違規行為，乃依同法第53第1 項規定，
    以前開裁決書裁處罰鍰1,800 元、記違規點數3 點等情，有
    該臺中縣警察局東勢分局99年10月14日中縣東警交字第0990
    012993號函文、舉發通知單及裁決書影本各乙份在卷可稽。
(二)、受處分人雖以前揭情詞置辯，惟查：
１、證人即本件舉發違規之警員侯茂霖於本院訊問時到庭具結證
    稱：「（問：請描述當時的狀況？）99年9 月16日晚上8 點
    多我是站在豐勢路、中正路口執行路檢勤務，我看受處分人
    是從新豐街往我方向騎過來，受處分人是闖新豐街及豐勢路
    口的紅綠燈，我當時距離該路口約有十幾公尺，中間沒有什
    麼障礙物，也沒有大型車輛阻擋我的視線，我可以清楚的看
    到受處分人當時確實是闖紅燈往我這方向騎過來，他騎到我
    面前我就當場攔停，並依違規事實予以舉發。」、「（問：
    當時你站的位置附近，燈光光線照明情形如何？）還滿亮的
    ，看的滿清楚的，並不會有因為光線昏暗看不清楚而誤判，
    因為那個位置旁邊就有檳榔攤，檳榔攤的照明還滿亮的。」
    、「（問：與受處分人之前有無認識？有無仇恨過節？）之
    前並不認識，也無仇恨過節。」、「（問：有無現場錄影光
    碟或照片？）沒有，那附近都沒有設置監視錄影器。」等語
    綦詳，並有證人繪製本件舉發違規路口、警員告發位置及受
    處分人駕車行走路徑之違規路段現場示意圖附卷可稽，足認
    證人當時係停在受處分人正前方之車道，而證人所在位置光
    線充足可清楚見到新豐街之號誌燈係紅燈，而親眼見到受處
    分人闖紅燈，始在中正路與豐勢路口將受處分人予以攔停並
    舉發違規甚明，上開證人證述受處分人闖紅燈乙情，尚非無
    稽。
２、又按道路交通管理處罰條例第7 條第1 項規定：「道路交通
    管理之稽查、違規之紀錄，由交通勤務警察，或依法令執行
    交通稽查任務之人員執行之」，又交通警察製單舉發違反道
    路交通管理處罰條例所列之違規事實，本質上為行政處分，
    係公務員基於職務上公權力，依法就特定之具體事件所為具
    公法上效果之單方行政行為，基於公務員為公法上行為具有
    公信力之原則，該行政處分當可被推定為真正，故執勤警員
    方得當機處分以達其維護交通秩序、安全之行政目的，若謂
    公務員一切行政行為均須預留證據以證其實，則國家行政勢
    必窒礙難行，是本此公信原則，交通員警基於其職務權限，
    依據所見事實，攔停製單舉發交通違規案件，於法並無違誤
    。且執勤警員係依法執行公務，其與受處分人既不相識，素
    無怨隙，而警員執行公務本身受行政懲處責任之監督，且於
    本院訊問時已具結作證，負有刑法偽證罪之處罰風險，苟無
    上開違規事實，衡情，當無甘冒行政懲處及刑責而刻意誣陷
    受處分人之可能。至於警方取締交通違規事件，其以照相方
    式取證者，固足為違規之證明，惟警員當場舉發者，既經舉
    發員警本身之目睹、耳聞，亦足為違規人違規之證明，非必
    所有之違規事件，均須有照片或其他書面資料，方足為違規
    之證據。況承上所述，本案舉發員警既係停於受處分人正前
    方之車道執行路檢勤務，距離新豐街及豐勢路口僅約十幾公
    尺復無其他遮避物阻擋視線，則其目睹受處分人確有闖紅燈
    之違規情事，應無錯認之可能，足堪認定。此外，本院復查
    無何積極證據，足認本案舉發員警有捏造事實違法取締之情
    事，則員警本其維護交通秩序、安全職責所為之舉發，自應
    受到合法、正確之推定，受處分人空言質疑舉發機關及員警
    之公正性，卻未能舉證以證其說，尚難採憑。
四、綜上，本件業據上開證人證述明確，足認受處分人於前開時
    、地確有闖紅燈之違規行為，堪予認定。受處分人上開所辯
    ，尚難採信。從而，原處分機關據以援引上開規定，裁處罰
    鍰1,800 元，並記違規點數3 點，並無不當。本件聲明異議
    為無理由，應予駁回。
五、據上論斷，應依道路交通管理處罰條例第87條第2 項，道路
    交通事件處理辦法第18條規定，裁定如主文。
中    華    民    國    99    年    12    月    13    日
                  交通法庭    法  官  蔡美華
上正本證明與原本無異。
如不服本裁定，應於送達後5日內，向本院提出抗告狀。
                              書記官  謝惠雯
中    華    民    國    99    年    12    月    13    日

司法院資訊處製作；財團法人民間司法改革基金會備份。
